臺灣屏東地方法院刑事判決　　　　　　　　　　　　　九十一年度易緝字第六九號
　　公　訴　人　臺灣屏東地方法院檢察署檢察官
　　被　　　告　乙○○
右列被告因竊盜案件，經檢察官提起公訴（九十年度偵字第二三七七號），本院判決
如左：
     主  文
乙○○無罪。
     理  由
一、公訴意旨略以：丙○○（本院於民國九十年十一月八日以九十年度易字第七七九
    號判決，現上訴於台灣高等法院高雄分院審理中）自九十年四月七日起，以每日
    新臺幣（下同）二千元之代價，受僱於王姓不詳姓名之男子，而夥同被告乙○○
    、王姓不詳姓名之男子及另四名不詳姓名之男子，意圖為自己不法之所有，以王
    姓不詳姓名男子所提供之乙炔為工具，由丙○○、被告及另四名不詳姓名之男子
    ，在屏東縣九如鄉○○村○○○道鹽埔支線三公釐六五一公尺至八五一公尺處，
    竊取臺糖公司所有之鐵軌約二百公尺長（重約六百二十公斤）。嗣於九十年四月
    十一日下午五時許，經警當場查獲丙○○、被告二人，並扣得乙炔二組、鐵鏟二
    支。因認被告共同涉有刑法第三百二十一條第一項第一款之攜帶兇器竊盜罪嫌云
    云。
二、按犯罪事實應依證據認定之，無證據不得推定其犯罪事實，不能證明被告犯罪者
    ，應諭知無罪之判決，刑事訴訟法第一百五十四條、第三百零一條第一項分別定
    有明文。又犯罪事實之認定，應憑真實之證據，倘證據是否真實尚欠明確，自難
    以擬制推測之方法，為其判斷之基礎。且認定犯罪事實之證據係指足以認定被告
    確有犯罪行為之積極證據資料而言，該項證據自須適合於被告犯罪事實之認定，
    始得採為斷罪資料。故刑事訴訟上之證明資料，無論其為直接或間接證據，均須
    達於通常一般人均不致有所懷疑，而得確信其為真實之程度，始得據為有罪之認
    定，若關於被告是否犯罪之證明未能達此程度，而有合理懷疑之存在，致使無從
    形成有罪之確信，根據罪證有疑，利於被告之證據法則，即不得據為不利被告之
    認定（最高法院五十三年臺上字第六五六號、二十九年上字第三一０五號、七十
    六年度臺上字第四九八六號及三十二年上字第六七號判例參照）。
三、公訴人認被告涉有共同攜帶兇器竊盜罪嫌，無非係以經警於上開時地查獲丙○○
    在該處切割臺糖鐵道鹽埔支線之鐵軌，而被告亦在現場，且證人即在上開時地查
    獲之警員劉全恩於本院審理時證稱：在上開時地巡邏時發現有人在偷鐵軌，被告
    看到警車來時就很慌張，走到車頭似乎躲起來，又走出來，我們就掉頭回去，並
    發現丙○○也在場等語（參見本院九十年度易字第七七九號刑事卷宗九十年七月
    二十七日訊問筆錄）為其論據。
四、訊之被告於警訊、偵查及本院審理時，均堅決否認有何共同竊盜情事，辯稱：丙
    ○○表示係公司承作道路工程而到該地工作，伊曾於九十年四月八日因丙○○之
    請而送便當過去，再於九十年四月十一日下午陪丙○○到該地工作，但並未動手
    ，適遇警盤查，因伊本身有施用毒品，唯恐被捕，才會慌張等語。經查，證人劉
    全恩於本院審理時證稱：「本案之前臺糖有來報案說他們的鋼鐵有被偷，所以我
    們巡邏時就有注意，在恰興村發現有人在偷鋼軌，我看到被告乙○○，她將車子
    放在鐵軌中央，她看到警車來時就很慌張，走到車頭似乎躲起來，又走出來，我
    們就掉頭回去，並發現被告丙○○也在場，我問被告乙○○在這裡做什麼，她說
    她要上廁所。當時我發現鐵軌有被偷走，我就問他們為什麼要偷鐵軌，被告丙○
    ○回答說他們是合法的，是一個高雄姓王的人叫他們拆的，我就找臺糖的人來，
    臺糖說她們並沒有經過合法授權。」（參見本院九十年度易字第七七九號刑事卷
    宗九十年七月二十七日訊問筆錄）上開證言核與被告自承有於上開時地在該處陪
    丙○○工作等語相符。基此，丙○○在上開時地切割臺糖鐵道鹽埔支線之鐵軌時
    ，被告雖未著手拆鐵軌，但其亦在現場無誤。準此，被告既未著手拆鐵軌，則應
    審究者為，其是否知悉竊取鐵軌之情事，且有以他人之行為視為自己行為之共同
    正犯故意，抑或幫助故意。經查：
（一）證人丙○○證稱：「（審判長問：乙○○是否有一起偷？）是當天我打電話叫
      她來陪我」（參見本院九十年度易字第七七九號刑事卷宗九十年十月十一日審
      判筆錄）「（審判長問：乙○○是否一起偷？）沒有，他是我叫過去作伴的」
      （參見本院九十年度易字第七七九號刑事卷宗十月二十五日審判筆錄），固然
      足見被告確實知悉拆鐵軌之事，惟尚無法據以推斷其知悉實情為竊取鐵軌。
（二）被告於偵查及本院審理中均陳：「……丙○○說他們是受僱過去拆鐵軌要開產
      業道路……我是聽他告訴我的」（參見偵查卷九十年四月十二日訊問筆錄）、
      「他（丙○○）說他們公司承包要拓寬產業道路，要拆鐵軌……」（參見本院
      九十一年八月二十日調查筆錄）、「我知道鐵軌是甲○的，但丙○○說是作土
      木建築包工的小包商，他跟我說他們公司包了一個產業道路要拓寬的工程，所
      以他去拆鐵軌。」（參見本院九十一年九月十日調查筆錄）惟證人丙○○則證
      稱：「我告訴她（被告）說我是做工，被僱去那裡做工，她並不知道我為何要
      拆鐵軌，我也沒有告訴她說要拆鐵軌的原因。」（參見本院九十一年九月十日
      調查筆錄）互核二者，關於證人丙○○究否曾告知被告拆鐵軌之緣由一節雖有
      歧異。然就證人丙○○告知被告係受僱拆取本件鐵軌一節，兩人所述則屬相符
      。按諸證人丙○○與被告係於九十一年九月十日本院訊問時為上開陳述，距案
      發之時九十年四月十一日已近一年五個月，彼等未能正確陳述案發前證人丙○
      ○究有無告知被告拆取鐵軌之原因，而有歧異，實屬正常，尚難以此歧異，即
      認被告所辯不足採。
（三）證人丙○○前陳稱：「是四月十一日我打電話給她（即被告），叫她來陪我，
      她只有當天有去而已，其他時間她沒有到現場。」（參見本院九十年度易字第
      七七九號刑事卷宗九十年八月八日調查筆錄）雖然也與被告自承曾於九十年四
      月八日送便當、四月十一日陪丙○○到上開地點等語不符（參見偵查卷九十年
      四月十二日訊問筆錄、本院九十一年八月二十日、九月十日調查筆錄）。惟衡
      諸被告所陳九十年四月八日買便當送去就離開等語，足見其停留時間甚短，況
      九十年四月間迄本院審理中已時隔數月，證人丙○○之記憶難免模糊有誤，然
      縱使證人丙○○之證言與被告辯稱迥異而殊值存疑，但仍未能據此即認被告知
      悉上開竊取甲○鐵軌之情事。
（四）至於證人劉全恩證稱：被告發現警察時態度慌張一節，參諸被告前曾因違反麻
      醉藥品管理條例，經判處有期徒刑四月，且其後仍施用毒品，此經被告自承在
      卷（本院九十一年九月十日調查筆錄），並有台灣高等法院被告全國前案紀錄
      表一份附卷可稽，故被告發現警察時態度慌張一節，尚與常情相符，即難執此
      逕認被告因知悉上開竊取甲○鐵軌之情事致態度慌張。
（五）綜上所述，被告究否知悉上開證人丙○○竊取甲○鐵軌之情事，已非無疑，則
      其是否有以他人之行為視為自己行為之共同正犯故意，抑或幫助故意，顯然更
      有疑義。此外，本院復查無其他積極證據足認被告有公訴意旨所指共同竊盜之
      犯行，揆諸前揭法條及判例意旨，即應為有利於被告之認定，為其無罪之諭知
      。據上論斷，應依刑事訴訟法第三百零一條第一項，判決如主文。
本案經檢察官郭俊男到庭執行職務。
中　　　華　　　民　　　國　　　九十一　　　年　　 十　 　月　 　八　 　日
                                      臺灣屏東地方法院刑事第三庭
                                          審判長法官
                                                法官
                                                法官
右正本證明與原本無異。
如不服本判決應於收受本判決後送達後十日內向本院提出上訴書狀，其未敘述上訴理
由者，並得於提起上訴後十日內向本院補提理由書狀（均須按他造當事人之人數附繕
本 ）「切勿逕送上級法院」
                                          書記官　 曾文玲
中　　　華　　　民　　　國　　　九十一　　　年　　　十　　　月　　一　　日
